【裁判字號】    91,訴,851
【裁判日期】    920311
【裁判案由】    營利事業所得稅
【裁判全文】
臺中高等行政法院判決                              九十一年度訴字第八五一號
                              .
  原      告  東堡餐廳股份有限公司
  代  表  人  林文達
  訴訟代理人  乙○○
  被      告  財政部臺灣省中區國稅局
  代  表  人  甲○○
  訴訟代理人  丙○○
右當事人間因營利事業所得稅事件，原告不服財政部中華民國九十一年十月三日台財
訴字第○九一○○三九四六三號訴願決定，提起行政訴訟，本院判決如左︰
    主  文
原告之訴駁回。
訴訟費用由原告負擔。
    事  實
一、事實概要：緣原告民國八十八年度營利事業所得稅結算申報，原列報營業收入淨
    額新台幣（下同）一三○、二二二、二三五元，並依海味餐廳同業利潤標準毛利
    率百分之四十五（行業代號五七一九─一一），申報本期營業成本為七一、六二
    二、二二九元，案經被告書面審核後，於九十年八月二日按其申報數予以認列，
    並核定全年所得額為二、○二七、七八二元，嗣經台中市稅捐稽徵處黎明分處通
    報，原告本期另有隨課銷售額三、一八八、一八六元並未申報，被告初查乃予併
    計變更核定營業收入淨額為一三三、四一○、四二一元，復因原告未能提示營業
    成本之相關帳冊及表報供核，初查乃按其申報之同業利潤標準毛利率百分之四十
    五，核定營業毛利六○、○三四、六八九元，減除查帳核定之營業費用五五、三
    四六、五五八元，並加計非營業收益一、○七三、六七二元及減列非營業損失一
    、五五四、四六九元後，核定全年所得額為四、二○七、三三四元，應補稅額五
    四四、八八八元。原告不服，就調增營業收入淨額項目，申經復查結果，未獲變
    更，原告仍表不服，循序提起訴願，惟遭決定駁回，遂提起本件行政訴訟。
二、兩造聲明：
    (一)原告聲明求為判決：訴願決定、復查決定及原處分均撤銷。
    (二)被告聲明求為判決：駁回原告之訴。
三、兩造之陳述：
    (一)原告主張之理由：
      1.原告為依法設立之合法海味餐廳營利事業單位，所有收支均依法收受統一發
        票，並按期申報營業稅，原告於申報八十八年度營利事業所得稅時，亦均依
        規定備齊所有帳簿憑證，收入部分與統一發票營業稅申報書完全相符，成本
        部分則由於材料品種繁多無法詳細歸類，乃依財政部頒標準自行調整毛利率
        ，然後加減營業費用、營業外收入、營業外支出，擬算出當年度純益，並繳
        交營利事業所得稅完畢。
      2.原告為統一發票使用戶，所有收支均依法收受統一發票，如原告有違章未開
        立統一發票，則被告應舉證說明原告有幾筆交易未開立統一發票，對象是誰
        ？今被告僅以駐徵時營業額增加，即擅自增列原告之營業收入，有違統一發
        票使用辦法設立之精神，亦不是崇尚法治精神的行政部門應有的執事法則，
        被告既然增列營業收入，則應列舉出其交易對象及明細，否則令納稅人無法
        誠服。
      3.餐飲業之營業非比生產事業，其客戶來源與時間是無法確切掌握，被告僅依
        台中市稅捐稽徵處黎明分處駐徵人員短暫駐徵結果，即擅自調整當年度營業
        收入增列三、一八八、一八六元，且被告駐徵的時間是原告每年生意最好之
        時，平常並沒有這麼多營業額，故被告以偏蓋全、便宜行事，懇請撤銷原處
        分、復查決定及訴願決定。
    (二)被告答辯之理由：
      1.按「營利事業所得之計算，以其本年度收入總額減除各項成本費用、損失及
        稅捐後之純益額為所得額。」為所得稅法第二十四條第一項所明定；次按「
        納稅義務人因同一漏稅事實，涉嫌分別逃漏營業稅及營利事業所得稅，經稽
        徵機關調查核定應補徵營業稅及營利事業所得稅者，納稅義務人於收到補徵
        稅款繳款書後，如對核定之營業額不服，其提起行政救濟及稽徵機關處理程
        序。說明二、就前述情形，納稅義務人如對核定之營業稅及營利事業所得稅
        不服，應分別依照稅捐稽徵法第三十五條規定申請復查。但稽徵機關對有關
        營利事業所得稅部分復查之申請，可暫緩依稅捐稽徵法第三十五條第二項規
        定作成決定，並通知納稅義務人俟營業稅部分經復查、訴願或行政訴訟終結
        決定或判決應補徵或退還稅款後，再依營業稅部分確定之事實，作為營利事
        業所得稅復查決定之參考。三、前項應補徵之營業稅及營利事業所得稅，如
        分別隸屬不同稽徵機關管轄，則營利事業所得稅之主管稽徵機關，應就營業
        稅有無申請復查乙節，函詢營業稅主管機關並請於營業稅行政救濟終結後三
        日內，將確定之漏稅事實通報營利事業所得稅部分主管稽徵機關，俾憑復查
        決定營利事業所得稅。」為財政部八十年八月八日台財稅第八○○六九五六
        ○○號函所明釋。
      2.本件原告八十八年度營利事業所得稅結算申報案，原申報營業收入淨額一三
        ○、二二二、二三五元，嗣經台中市稅捐稽徵處黎明分處於九十年十月三十
        一日以中市稅黎分一字第二二五八四號函通報，原告本期尚有隨課之銷售收
        入三、一八八、一八六元並未列報。被告初查爰依規定併計申報營業收入淨
        額後，核定營業收入淨額為一三三、四一○、四二一元。原告不服，主張其
        八十八年度所申報營業收入一三○、二二二、二三五元，並無不合，被告以
        駐徵調查換算之資料，逕自調整營業收入為一三三、四一○、四二一元，尚
        有不當，應就調增營業收入部分重新查核，並撤銷原處分云云。查原告就系
        爭台中市稅捐稽徵處調增營業收入淨額三、一八八、一八六元部分，經依序
        提起行政救濟，惟經財政部於九十年三月二十七日以台財訴字第○九○一三
        五一二五○號訴願決定：「訴願駁回」後，原告並未續行提起行政訴訟，已
        告確定在案，有台中市稅捐稽徵處九十一年四月三日中市稅法字第○九一○
        ○五四五八○號函附卷可稽。次查系爭隨課之銷售收入三、一八八、一八六
        元，涉及營業稅部分既已確定而未變更，是被告初查將系爭調增營業收入淨
        額三、一八八、一八六元，予以併入其申報營業收入淨額一三○、二二二、
        二三五元，並核定本期營業收入淨額為一三三、四一○、四二一元，核屬依
        法有據，並無不合。原告不服復查決定，循序提起訴願，經財政部訴願決定
        以：原告係以經營餐廳為主要業務，其八十八年度營利事業所得稅結算申報
        之營業收入淨額雖與營業稅申報銷售額相符，惟被告查核時，發現原告尚有
        台中市稅捐稽徵處依營業稅法第四十三條第二項規定，核定隨課之銷售額三
        、一八八、一八六元並未列報，有關該核定隨課銷售額涉及營業稅部分，原
        告雖曾循序提起訴願，惟財政部已於九十年三月二十七日以台財訴字第○九
        ○一三五一二五○號訴願決定予以駁回，而原告並未據提起行政訴訟，已告
        確定在案。涉及營業稅部分既已確定而未變更，是被告爰依首揭法令規定，
        將系爭隨課之銷售額三、一八八、一八六元併入其申報營業收入淨額一三○
        、二二二、二三五元，並核定本期營業收入淨額為一三三、四一○、四二一
        元，核無違誤。又按改制前行政法院三十一年判字第五十三號判例「當事人
        主張事實，須負舉證責任，倘所提出之證據，不足為其主張事實之證明，自
        不能認其主張為真實。」原告並無新事證，所訴核不足採，遂駁回其訴願。
      3.原告訴訟意旨主張其為依法設立之合法海味餐廳，所有收支均依法收受統一
        發票，並按期申報營業稅，其於申報八十八年度營利事業所得稅時，均依規
        定備齊所有帳簿憑證，收入部分與統一發票營業稅申報書完全相符，成本部
        分則由於材料品種繁多無法詳細歸類；如其有違章未開立統一發票，則被告
        應舉證說明有那幾筆交易未開立發票，對象是誰？今被告僅以駐徵時營業額
        增加，即擅自增列原告之營業收入，徒然增加稅捐負擔，委實無法接受，懇
        請撤銷有關原告八十八年度營利事業所得稅所為的處分云云，資為爭議。
      4.查原告八十八年度營利事業所得稅結算申報之營業收入淨額雖與營業稅申報
        銷售額相符，惟被告查核時，發現原告尚有台中市稅捐稽徵處依營業稅法第
        四十三條第二項規定，核定隨課之銷售額三、一八八、一八六元並未列報，
        有關該核定隨課銷售額，原告雖曾循序提起訴願，惟財政部已於九十年三月
        二十七日以台財訴字第○九○一三五一二五○號訴願決定：「訴願駁回」，
        而原告並未續行提起行政訴訟，已告確定在案，被告爰依首揭法令規定，將
        系爭隨課之銷售額三、一八八、一八六元併入其申報營業收入淨額一三○、
        二二二、二三五元，並核定本期營業收入淨額為一三三、四一○、四二一元
        ，核屬依法有據，並無違誤，原告並無新事證，復執前詞爭執，所訴尚不足
        採。
      5.基上論結，原處分及所為復查、訴願決定並無違誤，請准如訴之聲明判決。
    理  由
一、按「營利事業所得之計算，以其本年度收入總額減除各項成本費用、損失及稅捐
    後之純益額為所得額。」為所得稅法第二十四條第一項所明定；次按「納稅義務
    人因同一漏稅事實，涉嫌分別逃漏營業稅及營利事業所得稅，經稽徵機關調查核
    定應補徵營業稅及營利事業所得稅者，納稅義務人於收到補徵稅款繳款書後，如
    對核定之營業額不服，其提起行政救濟及稽徵機關處理程序。說明二、就前述情
    形，納稅義務人如對核定之營業稅及營利事業所得稅不服，應分別依照稅捐稽徵
    法第三十五條規定申請復查。但稽徵機關對有關營利事業所得稅部分復查之申請
    ，可暫緩依稅捐稽徵法第三十五條第二項規定作成決定，並通知納稅義務人俟營
    業稅部分經復查、訴願或行政訴訟終結決定或判決應補徵或退還稅款後，再依營
    業稅部分確定之事實，作為營利事業所得稅復查決定之參考。三、前項應補徵之
    營業稅及營利事業所得稅，如分別隸屬不同稽徵機關管轄，則營利事業所得稅之
    主管稽徵機關，應就營業稅有無申請復查乙節，函詢營業稅主管機關並請於營業
    稅行政救濟終結後三日內，將確定之漏稅事實通報營利事業所得稅部分主管稽徵
    機關，俾憑復查決定營利事業所得稅。」復為財政部八十年八月八日台財稅第八
    ○○六九五六○○號函所明釋。
二、本件原告八十八年度營利事業所得稅結算申報，原列報營業收入淨額一三○、二
    二二、二三五元，並依海味餐廳同業利潤標準毛利率百分之四十五（行業代號五
    七一九─一一），申報本期營業成本為七一、六二二、二二九元，案經被告機關
    書面審核後，於九十年八月二日按其申報數予以認列，並核定全年所得額為二、
    ○二七、七八二元，嗣經台中市稅捐稽徵處黎明分處通報，原告本期另有隨課銷
    售額三、一八八、一八六元並未申報，被告初查乃予併計變更核定營業收入淨額
    為一三三、四一○、四二一元，復因原告未能提示營業成本之相關帳冊及表報供
    核，初查乃按其申報之同業利潤標準毛利率百分之四十五，核定營業毛利六○、
    ○三四、六八九元，減除查帳核定之營業費用五五、三四六、五五八元，並加計
    非營業收益一、○七三、六七二元及減列非營業損失一、五五四、四六九元後，
    核定全年所得額為四、二○七、三三四元，應補稅額五四四、八八八元。原告不
    服，就調增營業收入淨額項目，申經復查結果，未獲變更，原告仍表不服，循序
    提起訴願，惟遭決定駁回，遂提起本件行政訴訟，並為如事實欄所示之主張。
三、經查原告係以經營餐廳為主要業務，其八十八年度營利事業所得稅結算申報之營
    業收入淨額雖與營業稅申報銷售額相符，惟被告查核時，發現原告尚有台中市稅
    捐稽徵處依營業稅法第四十三條第二項規定，核定隨課之銷售額三、一八八、一
    八六元並未列報，而該核定隨課銷售額，原告雖曾循序提起訴願，惟經財政部於
    九十年三月二十七日以台財訴字第○九○一三五一二五○號訴願決定駁回後，原
    告並未續行提起行政訴訟，已告確定在案，此有財政部訴願決定書、台中市稅捐
    稽徵處黎明分處九十年十月三十一日中市稅黎分一字第二二五八四號函及台中市
    稅捐稽徵處九十一年四月三日中市稅法字第○九一○○○五四五八○號函附卷可
    稽（見原處分卷第一四八至一五二、一五四、二三八頁）。則原告八十八年度營
    利事業所得稅結算申報之營業收入既有銷售額三、一八八、一八六元漏未列報，
    並經審認確定，被告爰依首揭法令規定，將系爭隨課之銷售額三、一八八、一八
    六元併入其申報營業收入淨額一三○、二二二、二三五元，並核定本期營業收入
    淨額為一三三、四一○、四二一元，並無不合。原告就已確定之上開系爭銷售額
    三、一八八、一八六元再為爭執，自不足採。從而，被告所為之原處分及復查決
    定，核無違誤，訴願決定予以維持，亦無不合，原告仍執前詞訴請撤銷，為無理
    由，應予駁回。
四、據上論結，本件原告之訴為無理由，依行政訴訟法第一百九十五條第一項後段、
    第九十八條第三項前段，判決如主文。
中      華      民      國    九十二    年     三       月     十一     日
                        臺中高等行政法院第二庭
                                審 判 長 法     官  胡  國  棟
                                         法     官  王  德  麟
                                         法     官  林  秋  華
右正本證明與原本無異。
如不服本判決，應於判決送達後二十日內向本院提出上訴書狀，其未表明上訴理由者
，應於提起上訴後二十日內向本院提出上訴理由書（須依對造人數附具繕本）；如於
本判決宣示或公告後送達前提起上訴者，應於判決送達後二十日內補提上訴理由書（
須附繕本）。未表明上訴理由者，逕以裁定駁回。
提起上訴應預繳送達用雙掛號郵票拾份（每份三十四元)。
中      華      民      國    九十二    年     三       月     十一     日
                                        法院書記官  杜  秀  君


司法院資訊處製作；財團法人民間司法改革基金會備份。
